【裁判字號】    89,上易,881
【裁判日期】    890405
【裁判案由】    詐欺等
【裁判全文】
臺灣高等法院刑事判決                  八十九年度上易字第八八一號
    上訴人  台灣桃園地方法院檢察署檢察官
    被  告  甲○○
右上訴人，因被告詐欺等案件，不服臺灣桃園地方法院八十六年度易字第五四三０號
，中華民國八十八年十二月三十一日第一審判決（起訴案號：臺灣桃園地方法院檢察
署八十六年度偵字第六三七五號）提起上訴，本院判決如左：
    主      文
原判決關於甲○○部分撤銷。
甲○○共同未取得合法醫師資格，擅自執行醫療業務，處有期徒刑壹年，緩刑年；
心電圖俄壹石生原體藥劑瓶、腸免肌痛藥劑瓶，聯邦診所偽造病歷表五十五張，
均沒收。
    事      實
一、甲○○係退伍軍醫，明知已判刑確定之乙○○未取得合法醫師資格，竟與冒名黃
    長勝之乙○○簽約，自民國八十五年一月間起出任設於桃園縣龜山鄉○○路○段
    二四九號聯邦診所負責醫師並與中央健康保除局簽約為特約醫事服務機構，每週
    一至五白天親看診，每週六、日及夜間任由乙○○看診給藥，自八十五年一月間
    起至四月間止，乙○○擅自執行醫療業務之病歷處方箋，均以甲○○私章加蓋任
    由乙○○載看診及處方者為甲○○而多次製作不實之業務上文書持向中央健康保
    險局用以請領醫療費用足以生損害於公眾及他人，甲○○因此每月收取新台幣（
    下同）十三萬元之報酬。嗣於八十六年四月三十日晚八時三十分許經中央健康保
    險局人員會警在該診所查獲上情，扣押如主文所示之藥械病歷聘書等物。
二、案經桃園縣衛生局移送，桃園縣警察局龜山分局報告台灣桃園地方法院檢察署檢
    察官偵查起訴。
    理      由
一、右開事實訊被告甲○○矢口否認犯行并據辯稱：其見報應徵擔任聯邦診所負責醫
    師當時乙○○係自稱黃長勝醫師與其簽約其查證台北縣醫師公會醫師名冊亦真有
    列名黃長勝醫師，其不知乙○○在夜間擅自看診，因他是老闆，如何請領健保醫
    療給付均由他辦理，故同意他刻章使用並不知他所製作病歷處方箋均蓋用其印章
    ，一直到案發其仍認乙○○即黃長勝醫師，其巨領月薪十三萬元，不過問行政業
    務，其為被害人，絕非出租醫師執照以合法掩護非法從病歷八百多份可徵其確實
    親自看病云云。
二、經查：
  (一)已判刑確定之乙○○出面與被告簽約時年僅二十八歲一般醫學院剛畢業者豈有能
    力兼營八家診所，又如被告誤以為乙○○即黃長勝醫師，何以有醫師執照者看診
    處方竟在病歷及處方箋上未親自簽名，完全蓋用甲○○印章，又被告自稱國防醫
    學院畢業受有醫學專業訓練與無醫師資格者交談，應可立即辨認乙○○即密醫，
    則所經營之八家診所何以其中數家均無自任負責人，可徵被告所辯始終認乙○○
    即黃長勝醫師云云，顯不實在。
  (二)以被告甲○○之醫師執照經營聯邦診所，並從事醫療業務向中央健康保險局申請
    健康保險醫療費用之事實，業經同案被告乙○○在警訊及檢察官偵查中供述不諱
    。又證人即聯邦診所護士陳靜玟、林淑貞、程秀娟、陳家琪證述被告及乙○○均
    有在診所看診，另病患陳怡君、王永俊、黃儀君、楊民鳳、林保新等亦作相同陳
    述有訪問紀錄在卷可稽。可徵被告確有掩護密醫乙○○，從事醫療業務，此外又
    有乙○○偽造甲○○名義製作病歷五十五份及相關藥械扣案為證，該乙○○從事
    醫療業務於八十六年四月三十日晚八時三十分為警當場查護業經其供承在卷，另
    有「黃長勝」名義與被告甲○○所簽發之聘書一紙附卷可佐。事證己足犯行洵足
    認定。
  (三)核被告係合格醫師以合法醫師執照，掩護無醫師資格之乙○○擅自執行醫療業務
    ，核犯醫師法第二十八條第一項前段之罪，至於乙○○以被告名義偽造病歷處方
    箋部分則犯刑法第二百十六條第二百十五條之罪所犯上開二罪被告與已判刑確定
    之乙○○間有犯意聯絡及行為分擔均屬共同正犯，至於偽造病歷及處方箋，偽造
    之低度行為應被高度行使行所為吸收，上論以行使偽造業務上文書罪，所犯違反
    醫師法及行使偽造業務上文書二罪之間有方法結果牽連關係，應從一重以違反醫
    師法處斷。
四、原審以被告不知乙○○無醫師資格，因而諭知無罪之判決固非無見，惟查依前開
    理由所述，被告雖非單純出租醫師執照，但其所知乙○○無醫師執照仍願以合法
    掩護非法，則屬共同正犯公訴人上訴意旨據以指摘原判決未當經核有理由自應將
    原判決甲○○部分撤銷，自為判決審酌被告年事已高，為謀取十三萬元薪資養家
    活口，思慮未周，而犯罪等一切情狀從寬量處低度之刑。又被告無受有期徒刑以
    上刑之宣告此有本院被告全國前案紀錄表在卷可按，經此科刑教訓，信無再犯之
    虞，爰併予諭知緩刑三年用啟自新。至於如主文所示之藥械及偽造病歷表五十五
    分應依醫師法第二十八條第一項沒收。
五、公訴意旨略以：聯邦診所每月月底製作門診醫療費用申請表向中央健康保險局申
    請醫療費用使中央健康保險局陷於錯誤而支付醫療費用，因認被告尚犯法第三百
    三十九條第一項之詐欺罪嫌。
  (一)公訴意旨訊據被告堅決否認犯行，辯稱其不管行政業務，只具領薪津並不知乙○
    ○有詐領醫療費用情事。
  (二)同案已判刑確定之被告乙○○在調查局供述其為實際負責人妻子陳美玲負責診所
    之財務，該陳美玲亦作相同供述，可見被告所辯完全未與診所行政業務要堪採
    信至於乙○○擅自執行醫療業務部分，本不得向中央健康保險局請領費用，如涉
    詐欺只乙○○及其妻個人應負責，事實上乙○○業經原審以詐欺為常業罪判決確
    定在案原判決可資酌。此部分被告無犯意亦乏犯行分擔罪證自有未足，公訴人
    認與論罪部分有牽連關係，爰不另作無罪之諭知。
據上論斷，應依刑事訴訟法第三百六十九條第一項前段，第三百六十四條、第二百九
十九條第一項前段，醫師法第二十八條第一項前段、中段，刑法第十一條前段、第二
十八條、第二百十六條第二百十五條第七十四條第一款罰金罰緩提高標準條例第一條
前段判決如主文。
本案經檢察官彭坤業到庭執行職務。
中     華     民     國    八十九  年       四       月       五       日
                            臺灣高等法院刑事第十八庭
                                審判長法  官  吳      敦
                                      法  官  林  陳  松
                                      法  官  吳  明  峰
右正本證明與原本無異。
不得上訴。
                                      書記官  李  華  安
中     華     民     國    八十九   年       四       月      十一      日


司法院資訊處製作；財團法人民間司法改革基金會備份。
